最高法院刑事判決　　　　　　　　　 111年度台上字第2799號
上　訴　人　劉俊熲



選任辯護人　葉庭嘉律師
上列上訴人因妨害性自主案件，不服臺灣高等法院臺南分院中華
民國111 年2月17日第二審更審判決（110年度侵上更一字第56號
，起訴案號：臺灣雲林地方檢察署107 年度偵字第4520號），提
起上訴，本院判決如下：
    主  文
上訴駁回。
    理  由
一、按刑事訴訟法第377 條規定，上訴於第三審法院，非以判決
    違背法令為理由，不得為之。是提起第三審上訴，應以原判
    決違背法令為理由，係屬法定要件，且必須依據卷內訴訟資
    料為具體之指摘，並足據以辨認原判決已具備違背法令之形
    式者，始屬相當。又上訴第三審法院之案件，是否以判決違
    背法令為上訴理由，應就上訴人之上訴理由書狀加以審查。
    倘上訴理由書狀並未依據卷內訴訟資料，具體指摘原判決不
    適用何種法則或如何適用不當，或所為指摘顯不足據以辨認
    原判決已具備違背法令之形式，均應認其上訴為違背法律上
    之程式，予以駁回。
二、本件原判決綜合案內證據資料，本於事實審法院之推理作用
    ，認定上訴人劉俊熲有如其事實欄所載對A男（案內代號：3
    352-107051，真實姓名、年籍詳卷）強制性交之犯行，事證
    明確，因而撤銷第一審不當之科刑判決，改判論處上訴人強
    制性交罪刑。已敘述調查證據之結果及憑以認定犯罪事實之
    心證理由。
三、上訴意旨略以：上訴人已於民國111 年1月3日之民事調解程
    序中與告訴人A 男委任之代理人達成調解，扣除告訴人已領
    取之犯罪被害人補償金新臺幣（下同）30萬元外，上訴人另
    當庭支付30萬元賠償金，系爭調解筆錄亦記載告訴人之代理
    人已獲得告訴人之授權，當庭接受上訴人之道歉，願原諒上
    訴人，並同意予以從輕量刑及為緩刑之諭知等語。然而告訴
    人於原審審理中陳述意見時，關於伊無法原諒上訴人，應對
    上訴人加重量刑；先前調解筆錄上同意原諒上訴人之記載，
    乃受伊委託之家人所為，伊本人無法原諒上訴人等陳述，與
    上開調解筆錄間顯有所牴觸與矛盾。原審未就其間齟齬詳細
    調查衡酌，說明告訴人於調解成立後翻異之詞較為可採之理
    由，亦未說明調解筆錄較不可採之理由，且無視上訴人於原
    審程序中已與告訴人達成調解，顯非無道歉之意，賠付30萬
    元予告訴人，其金額亦顯然高於刑事附帶民事訴訟第一審判
    賠之金額（10萬元），復未考量上訴人對於被訴事實答辯，
    要屬其防禦權之行使，告訴人於調解成立後，又於原審審判
    程序翻異前詞，表示加重量刑，無法原諒上訴人之意見，對
    於上訴人於原審審判程序中之答辯方向造成重大之影響，難
    以期待上訴人為認罪之答辯等情，竟認為告訴人之損害，僅
    「稍獲賠償」，併以告訴人於第一審及原審審理時均表示無
    法原諒上訴人，希望從重量刑之意見，及上訴人迄至原審審
    結為止，不僅從未曾承認己錯，還一再狡辯，誣蔑告訴人，
    實難認有悛悔之意，自不宜為過輕刑度之量處及宣告緩刑等
    理由而為刑罰之量定，與經驗法則、論理法則不符，顯然有
    所偏頗云云。
四、刑罰之量定，係事實審法院得依職權自由裁量之事項，量刑
    判斷當否之準據，應就判決之整體觀察為綜合考量，不可摭
    拾其中片段，遽予評斷，倘以被告之責任為基礎，說明審酌
    刑法第57條所列事項而為刑之量定，若未逾越法定刑度，亦
    未偏執一端或濫用其權限，致明顯失出失入，即無違法可言
    。原判決就上訴人所犯而為刑之酌科，已載敘係以行為人之
    責任為基礎，審酌上訴人為元帥殿之執事、乩童，竟趁告訴
    人因車輛交易糾紛恐引發官司，適逢挫折之際，假借宗教之
    名，對之為強制口交及肛交未遂等犯行，嚴重斲傷宗教之形
    象，更對告訴人身心均留下難以磨滅之創傷，犯罪所生危害
    非輕，告訴人於第一審及原審審理時均表示無法原諒上訴人
    ，希望從重量刑之意見，且上訴人自偵查及審判中均一再飾
    詞否認犯行，未見絲毫悔意；復考量上訴人無任何前科，自
    陳大學畢業，未婚，從事飲料店之工作，月薪約3 萬多元，
    會到元帥殿幫忙收驚、問事之智識程度與生活經濟狀況，及
    於第一審判決後，已與告訴人委任之代理人達成調解，扣除
    告訴人已領取之犯罪被害人補償金30萬元外，上訴人又另支
    付30萬元賠償金，告訴人之損害稍獲彌補等一切情狀而為刑
    之裁量（見原判決第33頁至第34頁）。已就刑法第57條各款
    情狀逐一斟酌記述，從形式上觀察，其量定之刑罰，兼顧相
    關有利與不利之科刑資料，無何偏頗之情，亦未逾越法定刑
    度或濫用其權限，與罪刑相當原則不生扞格，核屬事實審法
    院刑罰裁量職權之適法行使。原判決並說明上開調解筆錄上
    雖記載，告訴人之代理人獲得告訴人之授權，接受上訴人之
    道歉，願原諒上訴人，並同意予以從輕量刑及為緩刑之諭知
    等語，然告訴人於原審審理時已明確表示無法原諒上訴人，
    再者，考量本案犯罪情節，已對告訴人造成相當嚴重之傷害
    ，而上訴人迄至原審審結為止，不僅從未曾承認己錯，還一
    再狡辯，誣蔑告訴人，實難認有悛悔之意，自不宜為過輕刑
    度之量處及宣告緩刑等旨（見原判決第34頁）。同屬法院得
    依職權自由裁量之範圍，且無何調查職責未盡或理由欠備之
    違誤，均不得任指為違法。至於刑事被告對於犯罪事實及該
    當構成要件之不法與罪責之認定，固享有不自證己罪、緘默
    權、辯明權等訴訟上防禦權，然法院於刑之量定時，依刑法
    第57條第10款之規定，審酌被告是否坦白認過，表示悔意等
    犯後態度，屬刑罰裁量權之適法行使，不生侵害被告各種訴
    訟上防禦權之問題。本件上訴人犯罪後是否坦承犯行、道歉
    、賠償損害，有無獲得宥恕，非唯得資為犯罪後態度如何之
    審酌，且原判決非以此一情狀作為量刑之唯一依據，自無從
    執以指摘原判決量刑違法。又上訴人於原審準備及審判期日
    中，始終否認犯行，求為無罪之判決，告訴人係於原審踐行
    證據調查、事實詢問及各項辯論程序完畢後，上訴人最後陳
    述前，始應審判長之詢問，陳述其請求加重量刑，無法原諒
    上訴人之意見（見原審卷第155頁至第174頁、第315頁至第3
    68頁）。顯見上訴人於原審不曾承認犯罪，及為如何之答辯
    ，俱與告訴人於原審到庭陳述之意見無關。上訴意旨執告訴
    人於調解成立後，又於原審審判程序翻異前詞，表達加重量
    刑，無法原諒上訴人等語之意見，對於上訴人於原審審判程
    序中之答辯方向造成重大之影響，難以期待上訴人為認罪之
    答辯，指摘原判決以上訴人犯後一再狡辯，不曾認錯，難認
    有悛悔之意而為刑罰之量定，失之偏頗云云，殊非依據卷內
    訴訟資料而為指摘，尤難認屬得提起第三審上訴之合法理由
    。
五、綜上，本件上訴意旨無非就原審刑罰裁量職權之適法行使，
    徒以自己說詞，任意指為違法，要與法律規定得為第三審上
    訴理由之違法情形，不相適合。顯不足據以辨認原判決已具
    備違背法令之形式，應認本件上訴為違背法律上之程式，予
    以駁回。
據上論結，應依刑事訴訟法第395條前段，判決如主文。
中    華    民    國   111    年    7     月    7     日
                  刑事第二庭審判長法  官  林  勤  純  
                                  法  官  王  梅  英  
                                  法  官  莊  松  泉  
                                  法  官  李  釱  任  
                                  法  官  蔡  新  毅  
本件正本證明與原本無異
                                  書記官
中    華    民    國   111    年    7     月    12    日